【裁判字號】    97,婚,1056
【裁判日期】    980113
【裁判案由】    離婚
【裁判全文】
臺灣高雄地方法院民事判決              97年度婚字第1056號
原      告  甲○○
被      告  乙○○
上列當事人間請求離婚事件，本院於民國97年12月30日言詞辯論
終結，判決如下：
    主  文
准原告與被告離婚。
訴訟費用由被告負擔。
    事實及理由
一、本件原告起訴主張：兩造於民國69年5 月3 日結婚，婚後育
    有長子黃國哲、次子黃浩然，現均已成年。茲因被告有外遇
    情事，且自96年12月間離家出走。為此，爰依民法第1052條
    第2 項或同條第1 項第5 款之規定，訴請本院准原告與被告
    離婚，請求本院擇一而為原告勝訴之判決。並聲明：如主文
    第1 項所示。
二、被告辯稱：同意原告訴請法院判准兩造離婚之聲明，惟伊無
    外遇之情事，伊係因與原告個性不合，而自1 、2 年前起與
    原告分居，且伊偶而尚有支付原告家庭生活費用，1 、2 月
    尚有回家1 次，並未遺棄原告，兩造間亦無難以維持婚姻之
    重大事由存在等語。
三、得心證之理由：
  (一)經查，原告主張兩造於69年5 月3 日結婚，婚後育有長子黃
    國哲、次子黃浩然，現均已成年之事實，業據其提出戶籍謄
    本1 份為證，堪信為真。次查，原告主張被告有外遇情事之
    事實，為被告所否認，辯稱：伊無外遇情事云云。經查，證
    人即兩造所生之長子黃國哲於本院言詞辯論時雖證稱：被告
    約於93年間伊服兵役時，即有外遇情事，當時，家中經濟狀
    況不佳，被告亦不負擔家庭生活費用，嗣伊退伍之後，被告
    又有外遇情事云云，惟並未明確證述親聞親見如何之事實、
    如何認定被告有外遇之情事，證人黃國哲證述被告有外遇情
    事乙節，是否僅係證人黃國哲個人臆測之詞，即有可疑，尚
    難據此認定被告確有外遇之情事；此外，原告復未能舉出其
    他證據以實其說，原告此部分之主張，自不足採。再查，原
    告主張被告自96年12月離家出走之事實，核與證人黃國哲於
    本院言詞辯論時證稱：被告於96年12月間離家之後，未再返
    家，且幾乎未主動與伊等聯絡等語相符，且被告於本院於本
    院言詞辯論時亦陳稱：自1 、2 年前起與原告分居等語，足
    見原告此部分之主張，堪認屬實。從而，足認原告主張兩造
    於69年5 月3 日結婚，婚後育有長子黃國哲、次子黃浩然，
    現均已成年，被告自96年12月離家出走之事實，應堪信為實
    在，其餘部分之主張，則難採信。
  (二)按有民法第1052條第1 項以外之重大事由，難以維持婚姻者
    ，夫妻一方得請求離婚；但其事由應由夫妻一方負責者，僅
    他方得請求離婚，此觀之民法第1052條第2 項之規定自明。
    又所謂有民法第1052條第1 項以外之重大事由，難以維持婚
    姻者，係以婚姻是否已生破綻而無回復之希望為其判斷之標
    準。而婚姻是否已生破綻無回復之希望，則應依客觀之標準
    ，即難以維持婚姻之事實，是否已達於倘處於同一境況，任
    何人均將喪失維持婚姻之意願而定（最高法院95年度臺上字
    第2524號判決意旨參照）。次按，夫妻有民法第1052條第1
    項所定各款情形以外之重大事由，難以維持婚姻者，雙方固
    均得據以請求離婚，惟同條第2 項但書既規定，難以維持婚
    姻之重大事由應由夫妻之一方負責者，僅他方得請求離婚，
    則於難以維持婚姻之重大事由，夫妻雙方均須負責時，自應
    比較衡量雙方之有責程度後，僅責任較輕之一方，得向責任
    較重之他方請求離婚；如有責程度相同時，雙方即均得請求
    離婚，始符公平之旨（最高法院95年度臺上字第1026號判決
    足參）。
  (三)次按，婚姻係以夫妻之共同生活為目的，配偶應互相協力保
    持其共同生活之圓滿、安全及幸福，因而夫妻應互相尊重以
    增進情感之和諧。本件原告提起本件離婚之訴，可見原告已
    無維持婚姻之意願；又兩造個性縱有不合，被告如有維持婚
    姻之意願，自應本於互愛、互敬、互諒之珍貴情操與彼此扶
    持、患難與共之感情，相互協力保持共同生活，以免婚姻發
    生破綻，然被告不此之圖，竟自96年12月間離家出走，至今
    已有1 年，可知被告亦無維持婚姻之意願。從而，足見兩造
    均無心維護婚姻之幸福和諧，兩造間互愛、互敬、互諒之珍
    貴情操與彼此扶持、患難與共之感情業已蕩然無存，顯然難
    期兩造能相互協力繼續維持圓滿、安全及幸福之婚姻生活，
    兩造婚姻所生之破綻應無回復希望，任何夫妻處於同一境況
    ，均將喪失維持婚姻之意願，堪認兩造間有難以維持婚姻之
    重大事由存在，被告辯稱：兩造間應無難以維持婚姻之重大
    事由存在云云，自不足採。又該重大事由之存在乃因兩造均
    不能本於互愛互信之誠摯基礎，互相協力保持共同生活之圓
    滿、安全及幸福，兩造對於婚姻之破綻，均有責任，惟因兩
    造婚姻之破綻乃因被告離家出走而擴大，被告應有較重之責
    任。從而，原告依民法第1052條第2 項，訴請本院准其與被
    告離婚，應屬有據。
四、綜上所陳，原告本於民法第1052條第2 項之規定，訴請本院
    准其與被告離婚，為有理由，應予准許。
五、原告另雖主張依民法第1052條第1 項第5 款之規定，訴請本
    院准其與被告離婚。惟按，原告以單一之聲明，主張二以上
    訴訟標的，而請求法院擇一訴訟標的為其勝訴之判決者，乃
    所謂選擇訴之合併，原告依其中之一訴訟標的可獲全部受勝
    訴判決時，法院得僅依該項訴訟標的而為判決，對於其他訴
    訟標的無庸審酌（最高法院94年度臺上字第2311號判決意旨
    參照）。查本件原告乃以單一之聲明，主張本於民法第1052
    條第2 項或第1052條第1 項第5 款之規定，訴請本院擇一而
    為原告勝訴之判決，揆之前揭說明，乃選擇訴之合併，本院
    既已認原告本於民法第1052條第2 項所為之請求為有理由，
    自毋庸再就其本於民法第1052條第1 項第5 款所為之主張，
    有無理由，予以論述，附此敘明。
六、據上論結，原告之訴為有理由，依民事訴訟法第78條，判決
    如主文
中    華    民    國    98    年    1     月    13    日
                      家事法庭法  官  伍逸康
如不服本判決，應於送達後20日內，向本院提出上訴狀並表明上
訴理由，如於本送達前提起上訴者，應於判決送達後10日內補提
上訴理由書（須附繕本）。
正本係照原本作成。
中    華    民    國    98    年    1     月    13    日
                              書記官  蔡淑貞


司法院資訊處製作；財團法人民間司法改革基金會備份。
